【裁判字號】    95,訴,204
【裁判日期】    950428
【裁判案由】    侵權行為損害賠償
【裁判全文】
臺灣板橋地方法院民事判決               95年度訴字第204號
原      告  甲○○
被      告  乙○○
訴訟代理人  徐南城律師
複代理人    郭宣辰律師
上列當事人間請求侵權行為損害賠償事件，經本院於民國95年4
月17日言詞辯論終結，判決如下：
    主  文
被告應給付原告新台幣捌萬元，及自民國九十五年二月九日起至
清償日止，按年息百分之五計算之利息。
原告其餘之訴駁回。
訴訟費用由被告負擔十分之一；餘由原告負擔。
本判決第一項於原告以新台幣貳萬柒仟元為被告供擔保後，得假
執行；但被告如於執行標的物拍定、變賣或物之交付前，以新台
幣捌萬元為原告預供擔保，或將請求標的物提存，得免為假執行
。
原告其餘假執行之聲請駁回。
    事實及理由
一、原告起訴主張：(一)緣兩造於民國64年間結婚，育有一子一女
    。詎被告於婚後沈迷賭博、六合彩，且又有酗酒及暴力傾向
    ，只要心情不佳，動輒對原告施予三字經辱罵及毆打。嗣於
    93 年3月21日凌晨2 時許，被告又因細故與往常一樣對原告
    辱罵三字經，並動手掌摑原告耳光，造成原告受有左臉紅腫
    瘀青2 ×3 公分及4 ×2 公分；右臉4 ×3 公分及4 ×3 公
    分二處紅腫瘀青之傷害。被告因此聲請保護令以求自保。衡
    諸被告所為，不僅傷害原告之身體、健康，亦使原告精神上
    受有莫大痛苦，依民法第184 條第1 項、第195 條之規定，
    原告自得向被告請求賠償慰撫金新台幣（下同）400,000 元
    。(二)又被告因上開不法侵害之家庭暴力行為，經原告向本院
    聲請核發保護令，經本院於93年4 月30日以93年度家護字第
    317 號核發通常保護令，裁定被告不得對原告實施身體或精
    神上不法之侵害行為，以及不得直接或間接對於原告為騷擾
    之聯絡行為，並應最少遠離原告之住處至少100 公尺。孰料
    被告竟違反前開保護令之禁止命令，於94年1 月4 日下午6
    時40分許，擅自無故侵入原告住處，原告於是報警處理，此
    部分並業經本院刑事庭以94年度簡字第730 號判決判處被告
    拘役確定在案。衡諸被告違反保護令擅自無故侵入原告所有
    住宅之行為，已違反保護受暴人之法律，亦即家庭暴力防治
    法，並侵害及原告之居住自由（自由權），致原告終日恐懼
    不安，精神上受有莫大痛苦，依民法第184 條第2 項、第19
    5 條之規定，原告自亦得向被告請求慰撫金40 0,000元。(三)
    爰依民法侵權行為之法律關係，提起本件訴訟，並聲明求為
    判決：被告應給付原告800,000 元及自起訴狀繕本送達翌日
    起至清償日止，按年息百分之五計算之利息，並願供擔保，
    請准宣告假執行。
二、被告則以：原告所主張被告於93年3 月21日凌晨2 時許，因
    細故動手掌摑原告耳光，造成原告受有左、右臉紅腫瘀青二
    處之傷害及被告於94年1 月4 日下午6 時40分許，擅自違反
    保護令之內容，無故侵入原告住處之侵權行為事實，固屬真
    實，然被告所以會打原告耳光，乃係因為被告於93年3 月19
    日即向原告表示21日要去高雄工作，請原告將被告衣物加以
    整理，惟20日晚上被告工作完回家，竟發現原告完全未加整
    理，被告當場說了原告幾句，雙方就吵起來，被告方一時衝
    動動手打了原告耳光，被告之行為固有不對，但亦有可歸責
    於原告之事由，即原告於損害之發生或擴大顯與有過失，請
    依法減輕賠償金額或免除之。另關於原告所請求之慰撫金金
    額，斟酌兩造之身分地位顯然過高，亦請予以酌減等語，資
    為抗辯，並聲明求為判決：原告之訴及假執行之聲請均駁回
    ，如受不利判決，願供擔保請准宣告免為假執行。
三、原告主張被告於93年3 月21日凌晨2 時許，因細故動手掌摑
    原告耳光，造成原告受有左、右臉紅腫瘀青二處之傷害及被
    告於94年1 月4 日下午6 時40分許，擅自違反保護令之內容
    ，無故侵入原告住處等情，被告除抗辯原告就傷害部分所生
    之損害與有過失及原告請求之慰撫金均過高，應予酌減外，
    其餘並不爭執，並有本院94年度婚字第390 號民事判決、94
    年度簡字第730 號刑事簡易判決各1 份附卷可稽，且經本院
    依職權調閱本院94年度簡字第730 號違反保護令罪等案件偵
    審卷宗、本院93年度家護字第317 號通常保護令事件卷宗查
    明無訛，應認為屬實。是以本件兩造之爭執要旨，厥為(一)被
    告抗辯就因傷害所生之損害，原告與有過失，是否可採？(二)
    原告請求之慰撫金是否過高？
四、按因故意或過失，不法侵害他人之權利者，負損害賠償責任
    。故意以背於善良風俗之方法，加損害於他人者亦同。違反
    保護他人之法律，致生損害於他人者，負賠償責任。但能證
    明其行為無過失者，不在此限；又不法侵害他人之身體、健
    康、名譽、自由、信用、隱私、貞操或不法侵害其他人格法
    益而情節重大者，被害人雖非財產上之損害，亦得請求賠償
    相當之金額，民法第184 條、第195 條第1 項前段分別定有
    明文。查原告主張被告有上揭侵權行為事實，既經認定，揆
    諸上開法條規定，原告自得就其所受損害向被告請求賠償。
    茲將原告得請求賠償之金額分述如下：
  (一)就傷害之侵權行為事實部分：
  (1)原告主張因被告之傷害行為，除受有左、右臉紅腫瘀青二處
    之傷勢外，精神上亦受有莫大痛苦，爰請求精神損害賠償
    400,000元等語。
  (2)原告因被告之傷害行為受有左、右臉紅腫瘀青二處之傷害，
    已如前述，參酌原告係因細故與被告發生爭吵後，而遭到被
    告掌摑，就原告為一健全人格之成年人而言，於其精神上亦
    難謂無造成痛苦，自受有損害。茲本院審酌兩造之身分、地
    位，即原告最高學歷國小畢業，名下有房屋及基地各1 件，
    有存款20幾萬元，沒有股票也沒有其他有價證券，沒有車輛
    ；被告最高學歷國小畢業，從事勞工工作，月薪約3 萬元，
    年近60歲，名下有土地1 筆，在彰化縣芳苑鄉，持分是85分
    之1 ，存款有3 萬多元，沒有有價證券及股票，沒有車輛，
    以及被告侵害原告造成原告受傷害之程度等一切情狀，認原
    告請求精神慰撫金400,000 元尚屬過高，應予核減為50,000
    元，始為允適。
  (二)就違反保護令侵入住宅之侵權行為事實部分：
  (1)原告主張因被告之違反保護令擅自侵入原告住處之行為，造
    成原告終日恐懼不安，精神上受有莫大痛苦，爰請求精神損
    害賠償400,000 元等語。
  (2)被告因違反保護令之禁止內容，擅自無故進入原告住處，不
    法侵害原告之居住安寧自由，已如前述，並參酌被告先前曾
    對原告實施家庭暴力之傷害行為，是其進入原告住處，當足
    使原告心生畏佈，自難謂於其精神上無造成痛苦，則原告請
    求精神損害賠償即屬有據。茲本院併審酌兩造之身分、地位
    ，即原告最高學歷國小畢業，名下有房屋及基地各1 件，有
    存款20幾萬元，沒有股票也沒有其他有價證券，沒有車輛；
    被告最高學歷國小畢業，從事勞工工作，月薪約3 萬元，年
    近60歲，名下有土地1 筆，在彰化縣芳苑鄉，持分是85分之
    1 ，存款有3 萬多元，沒有有價證券及股票，沒有車輛，以
    及被告侵害程度尚屬輕微，除於客廳觀看電視外，並未進而
    實施其他不法積極作為，且已另經刑事判決科處拘役在案等
    一切情狀，認原告請求精神慰撫金400,000 元尚屬過高，應
    予核減為30,000元，方屬公允。
  (三)綜上，原告因被告前揭之侵權行為，共計受有80,000元之損
    害。
五、次按民法第217 條第1 項規定：「損害之發生或擴大，被害
    人與有過失者，法院得減輕賠償金額，或免除之。」此即過
    失相抵，乃係指損害之發生或擴大，被害人與有過失而言。
    亦即被害人之過失行為與加害人之加害行為共同成立同一損
    害，或加害行為之損害發生後，因被害人之過失行為，致其
    損害擴大，是必被害人有過失，方有過失相抵原則之適用。
    又所謂被害人與有過失係指被害人能盡善良管理人之注意，
    即可避免其損害之發生或擴大，乃竟不注意，致有損害發生
    或擴大之情形而言。查本件縱令被告抗辯渠所以會打原告耳
    光，乃係因原告未依渠要求將渠衣物加以整理，渠便當場說
    了原告幾句，雙方就吵起來，方一時衝動動手打了原告耳光
    等語屬實，亦難認原告有何應盡善良管理人注意義務而竟不
    注意之情事，自難認原告有何過失。此外，參酌上開說明，
    亦不能認被害人所受損害係自行招致而與有過失至明，是被
    告抗辯原告與有過失云云，並不足採。
六、從而，原告依據侵權行為法律關係，請求被告賠償80,000元
    及自起訴狀繕本送達翌日即95年2 月9 日（見本院卷第11頁
    ）起至清償日止，按年息5%計算之利息，為有理由，應予准
    許；逾此部分之請求，為無理由，應予駁回。
七、因本案事證已臻明確，兩造其餘主張、陳述及所提之證據暨
    攻擊防禦方法，經本院審酌後，認與本案判斷結果無影響，
    均毋庸再予一一審酌，附此敘明。
八、兩造分別陳明願供擔保，聲請宣告假執行及免為假執行，就
    原告勝訴部分，經核於法尚無不合，爰分別酌定相當之擔保
    金額准許之。至原告其餘假執行之聲請，因該部分之訴業經
    駁回，其假執行之聲請亦失所附麗，應併予駁回。
九、結論：本件原告之訴為一部有理由，一部無理由，依民事訴
    訟法第79條、第390條、第392條，判決如主文。
中    華    民    國    95    年    4     月    28    日
                  民事第一庭    法  官  黃若美
以上正本，係照原本作成。
如對本判決上訴，須於判決送達後20日內向本院提出上訴狀
中    華    民    國    95    年    4     月    28    日
                                書記官  傅明華


司法院資訊處製作；財團法人民間司法改革基金會備份。
